【裁判字號】    99,訴緝,40
【裁判日期】    990312
【裁判案由】    毒品危害防制條例
【裁判全文】
臺灣板橋地方法院刑事判決              99年度訴緝字第40號
公  訴  人  臺灣板橋地方法院檢察署檢察官
被      告  甲○○
上列被告因違反毒品危害防制條例案件，經檢察官提起公訴（98
年度毒偵字第2712號），本院依簡式審判程序判決如下：
    主  文
甲○○施用第一級毒品，累犯，處有期徒刑捌月。
    事  實
一、甲○○前於民國88年間因施用毒品案件，經本院以88年度毒
    聲字第7924號裁定送觀察、勒戒後，因認無繼續施用毒品之
    傾向，於89年1 月3 日觀察、勒戒執行完畢釋放出所，並經
    臺灣板橋地方法院檢察署檢察官於88年12月30日以88年度毒
    偵字第3326號為不起訴處分確定；又於89年間因施用毒品案
    件，經本院以89年度毒聲字第2626號裁定送觀察、勒戒後，
    因認有繼續施用毒品之傾向，再經本院以89年度毒聲字第30
    11號裁定令入戒治處所施以強制戒治，嗣因戒治成效經評定
    為合格，經本院以89年度毒聲字第7083號裁定停止戒治，所
    餘期間付保護管束，於90年1 月4 日出所，其後復因違反保
    護管束事項情節重大，再經本院以90年度毒聲字第1517號裁
    定撤銷停止戒治，於90年4 月24日入所，於90年8 月25日強
    制戒治執行完畢，另其於89年間施用毒品案件，並經檢察官
    聲請簡易判決處刑，經本院以89年度板簡字第1076號判處有
    期徒刑6 月確定；復因90年間施用毒品案件，經本院於以90
    年度易字第1906號判處有期徒刑5 月，上開2 罪經接續執行
    ，於91年7 月17日縮刑期滿執行完畢。再於92年間因施用第
    一級毒品案件，經本院以92年度毒聲字第1389號裁定令入戒
    治處所施以強制戒治，於92年7 月2 日入所，於93年1 月9
    日因毒品危害防制條例修正而釋放出所，另並經檢察官提起
    公訴，經本院以92年度訴字第1460號判處有期徒刑10月，於
    93年11月4 日縮刑期滿執行完畢。又於95年間因施用第一、
    二級毒品案件，經本院以94年度訴字第2777號分別判處有期
    徒刑10月、4 月，應執行有期徒刑1 年確定；再因搶奪案件
    ，經本院以95年度訴字第268 號判處有期徒刑1 年10月確定
    ，上開2 罪經接續執行，於97年9 月15日（起訴書誤載為97
    年11月15日，應予更正）縮刑期滿執行完畢。再因97年10月
    間施用第一、二級毒品案件，經本院於98年3 月26日以98年
    度訴字第504 號分別判處有期徒刑8 月、4 月，應執行有期
    徒刑10月確定，現在監執行中。詎仍不知悔改，復基於施用
    第一級毒品海洛因之犯意，於97年11月5 日上午9 時15分許
    ，在臺北縣板橋市○○○路「介壽公園」廁所內，以將海洛
    因置入針筒，以針筒注射方式，施用第一級毒品海洛因。嗣
    於同日下午2 時30分許，在臺北縣板橋市○○路202 巷6 弄
    口因另涉竊盜罪嫌為警查獲，經警採集其尿液送驗後呈鴉片
    類陽性反應，始悉上情。
二、案經臺北縣政府警察局板橋分局報告臺灣板橋地方法院檢察
    署檢察官偵查起訴。
    理  由
一、本院於準備程序進行中，被告甲○○就被訴事實為有罪之陳
    述，經告知被告簡式審判程序之旨，並聽取公訴人及被告之
    意見後，裁定進行簡式審判程序。
二、前揭事實，業據被告在警詢時及本院審理時坦承不諱，且被
    告經警查獲後所採集之尿液，經送請檢驗之結果，確呈鴉片
    類陽性反應，有臺灣檢驗科技股份有限公司97年11月19日出
    具之濫用藥物檢驗報告1 份附卷可稽，是堪認被告自白施用
    第一級毒品海洛因應與事實相符。復按，施用第一、二級毒
    品為犯罪行為，毒品危害防制條例第10條定有處罰明文。故
    施用第一、二級毒品者，依前揭規定本應科以刑罰。惟基於
    刑事政策，對合於一定條件之施用者，則依同條例第20條、
    第23條之規定，施以觀察、勒戒及強制戒治之保安處分。該
    條例於92年7 月9 日修正公布，自93年1 月9 日施行，其中
    第20條、第23條將施用毒品之刑事處遇程序，區分為「初犯
    」、「5 年內再犯」及「5 年後再犯」。依其立法理由之說
    明：「初犯」，經觀察、勒戒或強制戒治後，應為不起訴處
    分或不付審理之裁定；經觀察、勒戒或強制戒治執行完畢釋
    放後，「5 年內再犯」者，因其再犯率甚高，原實施之觀察
    、勒戒及強制戒治既已無法收其實效，爰依法追訴或裁定交
    付審理。至於經觀察、勒戒或強制戒治執行完畢釋放後，「
    5 年後再犯」者，前所實施之觀察、勒戒或強制戒治已足以
    遮斷其施用毒品之毒癮，為期自新及協助其斷除毒癮，仍適
    用「初犯」規定，先經觀察、勒戒或強制戒治之程序。從而
    依修正後之規定，僅限於「初犯」及「5 年後再犯」2 種情
    形，始應先經觀察、勒戒或強制戒治程序。倘被告於5 年內
    已再犯，經依法追訴處罰，縱其第3 次（或第3 次以上）再
    度施用毒品之時間，在初犯經觀察、勒戒或強制戒治執行完
    畢釋放5 年以後，已不合於「5 年後再犯」之規定，且因已
    於「5 年內再犯」，顯見其再犯率甚高，原實施觀察、勒戒
    或強制戒治，已無法收其實效，即應依該條例第10條處罰。
    至於第3 次（或第3 次以上）施用毒品之時間，是否宜有期
    間限制？以多久為適宜？則分屬刑事政策、專門醫學之範圍
    ，非審判機關所能決定，有待循立法途徑解決（最高法院97
    年度第5 次刑事庭會議決議、最高法院97年度臺非字第527
    號、97年度臺非字第585 號判決意旨參照）。查被告前曾因
    施用毒品受有如事實欄第1 項所載之觀察、勒戒及強制戒治
    暨科刑情形，有臺灣高等法院被告前案紀錄表1 份附卷可稽
    。參諸前開說明，被告本件施用第1 級毒品之時間，雖距離
    90年8 月25日強制戒治執行完畢已逾5 年，惟其前既已於5
    年內3 犯以上施用毒品案件，依前揭最高法院刑事庭會議決
    議，被告本件施用第一級毒品海洛因之行為，已不合於「5
    年後再犯」之規定，不得適用觀察、勒戒或強制戒治之程序
    ，而應逕行追訴處罰。是本件事證明確，被告犯行堪予認定
    ，應予依法論科。
三、按海洛因係屬毒品危害防制條例第2 條第2 項第1 款所規定
    之第一級毒品，被告持有海洛因之低度行為，應為施用海洛
    因之高度行為所吸收，不另論罪。核被告所為，係犯毒品危
    害防制條例第10條第1 項施用第一級毒品罪。末查，被告前
    曾受有如事實欄第1 項所載之犯罪科刑及執行情形，有臺灣
    高等法院被告前案紀錄表1 份在卷可憑，其於受有期徒刑之
    執行完畢後，5 年以內故意再犯本件有期徒刑以上之罪，為
    累犯，應依刑法第47條第1 項之規定加重其刑。爰審酌被告
    前已因施用毒品經觀察、勒戒後獲不起訴處分之寬典，復因
    施用毒品而多次負有刑責，猶應知所惕勵，對於施用毒品之
    違法性及可罰性，應有明確而強烈之認識，詎其不知悛悔，
    復行施用海洛因，戕害自己身心健康，兼衡其智識程度、犯
    罪動機、目的及犯罪後之態度等一切情狀，量處如主文所示
    之刑。
據上論斷，應依刑事訴訟法第273 條之1 第1 項、第299 條第1
項前段，毒品危害防制條例第10條第1 項，刑法第11條前段、第
47條第1 項，判決如主文。
本案經檢察官林慈雁到庭執行職務。
中    華    民    國    99    年    3     月    12    日
                  刑事第十三庭  法  官  王士珮
以上正本證明與原本無異。
如不服本判決應於收受判決後10日內向本院提出上訴書狀，並
應敘述具體理由。其未敘述上訴理由者，應於上訴期間屆滿後
20日內向本院補提理由書（均須按他造當事人之人數附繕本）
「切勿逕送上級法院」。
                                書記官  金和國
中    華    民    國    99    年    3     月    12    日
附錄本案論罪科刑法條全文：
毒品危害防制條例第10條
施用第一級毒品者，處 6 月以上 5 年以下有期徒刑。
施用第二級毒品者，處 3 年以下有期徒刑。

司法院資訊處製作；財團法人民間司法改革基金會備份。
